【裁判字號】    89,易,801
【裁判日期】    890426
【裁判案由】    傷害
【裁判全文】
臺灣臺中地方法院刑事判決                          八十九年度易字第八一號
    公  訴  人  台灣台中地方法院檢察署檢察官
    被      告  甲○○
                丙○○
右列被告因傷害案件，經檢察官提起公訴（八十八年度偵字第二二九三四號），本院
判決如左：
    主  文
甲○○傷害人之身體，處拘役參拾日，如易科罰金以參佰元折算壹日。
丙○○部分公訴不受理。
    事  實
一、緣丙○○與甲○○為男女朋友關係，於八十八年十月十日上午四時許，丙○○因
    不滿甲○○於其住院期間未幫忙照料，遂帶同二人所生之女兒方君如前至台中縣
    大里市○○路○段二巷一五九弄六號甲○○住處理論，然未遭理會。其間因猛按
    門鈴及叫喊甲○○開門聲音過大，雖經鄰居報案，並由警員前往處理，及警員離
    去後，丙○○仍留在原處，迨至同日上午六時三十分許，丙○○因甲○○遲未與
    理會，遂憤而自庭院圍牆外抓取木棍及鐵管往庭院裏丟，適甲○○之母乙○○因
    庭院發出聲響而出外查看，遭丙○○所擲之黑色鐵管擊中，致乙○○受有左顴部
    瘀血五Ⅹ五公分之傷害（過失傷害業據撤回告訴，詳後述），甲○○見狀憤而基
    於普通傷害之故意，徒手朝丙○○身上揮去，致丙○○受有左側眼眶外側瘀青血
    腫１Ⅹ２公分、右膝內側瘀青血腫２Ⅹ２公分，左肩膀後側瘀青血腫３Ⅹ５公分
    之傷害。
二、案經被害人丙○○訴由台中縣警察局霧峰分局報請臺灣臺中地方法院檢察署檢察
    官偵查起訴。
    理  由
甲、有罪部分：
  一、訊據被告甲○○坦承於前揭時、地徒手毆傷丙○○之事實不諱，核與被害人丙○○指訴之情節及證人方君如之證述相符，並有行政院衛生署臺中醫院於八十
      八年十月十一日出具之診斷證明書一紙附卷可稽；被告雖辯稱：係因丙○○人
      當日前來騷擾及傷害到伊母親，伊才出手，伊係出於防衛性之行為出資云云。
      惟按正當防衛必須對於現在不法之侵害始得為之，侵害業已過去，即無正當防
      衛可言，最高法院十九年上字第一一七四號、三十年上字第一０四０號著有判
      例可資參照，本件被告甲○○之逞兇，雖不得謂非由被害人丙○○引起，然被
      告係見丙○○傷害被告母親後，氣岔不平，進而毆傷丙○○，則其不法侵害業
      已過去，自不生正當防衛問題，又被告既有毆打丙○○之行為，縱渠間之爭端
      係肇因於丙○○之過錯，亦僅係犯罪動機之量刑問題，並無法解免被告傷害告
      訴人之罪責。是被告所辯為卸責之詞，不足採信，其犯行洵堪認定。
  二、核被告甲○○所為，係犯刑法第二百七十七條第一項之傷害罪。爰審酌被告因
      見丙○○傷害被告母親後，氣岔不平，始毆傷丙○○，及被告犯罪之手段、丙○○所受傷害尚非重大暨被告犯後態度等一切情狀，量處如主文所示之刑，並
      諭知易科罰金之折算標準，以示懲儆。
乙、不受理部分：
  一、公訴意旨略以：被告丙○○因不滿其男朋友甲○○前於其住院期間未幫忙照料
      ，事後找甲○○理論，復未遭理會，遂於八十八年十月十日上午六時三十分許
      ，在台中縣大里市○○路○段二巷一五九弄六號甲○○住處，自庭院圍牆外申
      手抓取甲○○所有置於圍牆上供做花架用之木棍及鐵管往庭院裏丟，惟其應注
      意丟擲木棍、鐵管可能傷及旁人，又非不能注意，竟疏未注意，適甲○○之母
      乙○○因庭院發出聲響而出外查看，遭丙○○所擲之黑色鐵管擊中，致乙○○
      受有左顴部瘀血五Ⅹ五公分之傷害，因認被告丙○○涉有刑法第二百八十四條
      第一項過失傷害之罪嫌。
  二按告訴乃論之罪，告訴人於第一審辯論終結前得撤回其告訴，又告訴經撤回者
      ，應諭知不受理之判決，並得不經言詞辯論為之，刑事訴訟法第二百三十八條
      第一項、第三百零三條第三款、第三百零七條，分別定有明文。經查本件被告
      丙○○經公訴人依刑法第二百八十四條第一項之過失傷害罪提起公訴，依刑法
      第二百八十七條前段之規定，須告訴乃論。茲據告訴人乙○○具狀表示撤回其
      告訴，有撤回狀一紙在卷可稽，依照首開說明，爰不經言詞辯論，逕為諭知不
      受理之判決。
據上論斷，應依刑事訴訟法第二百九十九條第一項前段、第三百零三條第三款第三
百零七條，刑法第二百七十七條第一項第四十一條，罰金罰鍰提高標準條例第一條
前段第二條，判決如主文。
本案經檢察官李月治到庭執行職務。
中      華      民      國      八十九      年      四      月  二十六  日
                              臺灣臺中地方法院刑事第一庭
      法  官  楊國精
右正本證明與原本無異。
如不服本判決，應於送達後十日內向本院提出上訴狀 （須附繕本） ，上訴於台灣高
法院台中分院。
                                  書記官
中      華      民      國      八十九      年    四    月    二十六    日
附錄：本案論罪科刑法條全文
刑法第二百七十七條第一項：
傷害人之身體或健康者，處三年以下有期徒刑、拘役或一千元以下罰金。


司法院資訊處製作；財團法人民間司法改革基金會備份。
